臺灣嘉義地方法院嘉義簡易庭民事裁定
110年度朴訴聲字第1號
聲  請  人  仲信資融股份有限公司

法定代理人  陳鳳龍  
訴訟代理人  許世稜  
上列聲請人與相對人戴彥廷即戴世明等間請求塗銷所有權移轉登
記事件，聲請人聲請核發起訴證明，本院裁定如下：
    主  文
聲請駁回。
    理  由
一、按訴訟繫屬中為訴訟標的之權利，其取得、設定、喪失或變
    更，依法應登記者，於當事人之起訴合法且非顯無理由時，
    受訴法院得依當事人之聲請發給已起訴之證明，由當事人持
    向該管登記機關請求將訴訟繫屬之事實予以登記，民事訴訟
    法第254條第5項定有明文。本條項之立法，係因民事訴訟法
    第254條第1項本文規定：「訴訟繫屬中為訴訟標的之法律關
    係，雖移轉於第三人，於訴訟無影響。」及同法第401條第1
    項規定：「確定判決，除當事人外，對於訴訟繫屬後為當事
    人之繼受人者，及為當事人或其繼受人占有請求之標的物者
    ，亦有效力。」據此二規定，訴訟繫屬後繼受訴訟標的法律
    關係之繼受人，並未當然承繼當事人之地位，卻須受確定判
    決之既判力所及，為避免繼受人因不知訴訟繫屬之事實，致
    受不利益，同時減少其主張善意受讓訴訟標的之權利以阻斷
    既判力，致生紛爭，故以公示制度揭示訴訟繫屬之事實，使
    其知悉，以預防紛爭。惟此條項顧及公示制度之執行可能性
    ，兼為減少法院之負擔，乃限於繫屬中之訴訟係以「取得、
    設定、喪失、變更依法應登記之權利」為訴訟標的者，始在
    適用之列。若原告起訴主張做為訴訟標的之權利，其取得、
    設定、喪失、變更無須登記者，縱使其聲明之內容或請求給
    付之「標的物」為取得、設定、喪失、變更依法應經登記者
    ，因與上開規定之要件不符，自不能發給已起訴之證明。
二、聲請意旨略以：相對人戴彥廷因積欠原告新臺幣（下同）29
    4,609元及其利息未為清償，經查明相對人戴彥廷與相對人
    戴○○、戴○○、戴陳碧霞共同繼承訴外人戴監之遺產即坐落嘉
    義縣○○鄉○○○段00000地號土地，權利範圍為1806分之450(下
    稱系爭不動產)，後僅相對人戴○○、戴○○分割繼承取得系爭
    不動產，惟相對人戴彥廷並未聲明拋棄繼承，是相對人戴彥
    廷不為繼承登記之行為有害及原告之債權，本件應符合民法
    第244條第1項規定，原告請求撤銷系爭不動產之分割遺產協
    議行為，並依照民法第244條第4項請求回復原狀，登記為相
    對人等公同共有。並請求本院於訴訟繫屬後，核發起訴證明
    書，以利原告向地政機關將起訴證明辦理訴訟繫屬之註記，
    以維護交易安全及避免該系爭不動產所有權再遭移轉等語。
三、查本案訴訟（即本院110年度朴簡字第14號撤銷遺產分割登
    記事件）之原告即聲請人係以民法第244條第1項之撤銷權、
    同法第244條第4項之回復原狀請求權作為訴訟標的，均屬債
    權之性質，且該等權利之取得、設定、喪失、變更，亦非屬
    依法應登記者，揆諸前揭說明，自不應發給已起訴之證明。
    是聲請人聲請核發起訴證明，於法未合，應予駁回。
四、爰裁定如主文。 
中　　華　　民　　國　　110 　年　　1 　　月　　21　 日
                  臺灣嘉義地方法院朴子簡易庭
                           法  官　陳思睿
以上正本係照原本作成。
如不服本裁定應於送達後10日內向本院提出抗告狀，並繳納抗告
費1,000元。  
中　　華　　民　　國　　110 　年　　1 　　月　　21   日 
                           書記官　黃士祐